【裁判字號】    95,交聲,825
【裁判日期】    951229
【裁判案由】    聲明異議
【裁判全文】
臺灣臺南地方法院交通事件裁定         95年度交聲字第825號
原處分機關    交通部公路總局嘉義區監理所臺南監理站
受處分人
即異議人    乙○○
上列受處分人因違反道路交通管理處罰條例案件，對於交通部公
路總局嘉義區監理所臺南監理站民國95年7月20日所為之裁決處
分（處分案號：嘉監南字第裁74-B00000000號、嘉監南字第裁
74-B 00000000號），聲明異議，本院裁定如下：
    主  文
異議駁回。
    理  由
一、本件聲明異議意旨略以：
(1)、受處分人即異議人乙○○被警舉發於民國95年5月31日15時
    40分許，駕駛牌照號碼H3A-187號機車，在瑞屏路與海專路
    口，「危險駕駛（蛇行、競速、闖紅燈）」，「不服警
    方駕駛攔停不停」。經臺南監理站依道路交通管理處罰條
    例第43條第1項第1款、第63條第1項第3款（按臺南監理站漏
    載第3款）之規定，裁處異議人罰鍰新臺幣1萬2千元並記違
    規點數3點；及依同條例第60條第1項、第63條第1項第1款
    （按臺南監理站漏載第1款）之規定，裁處罰鍰新臺幣3千元
    並記違規點數1點。
(2)、惟95年5月31日下午3時40分左右，本人（乙○○）騎乘重型
    機車H3A-187於高雄市楠梓區○○○○路時於綠燈右轉進瑞
    屏路，並未注意前方有值勤員警，乃瑞屏路附近加工區（楠
    梓進出口加工區）方向乃一大彎道，員警當時位處出彎之位
    置（請見附圖二），且當時前方尚有其他車輛，我於入灣之
    後未能注意於出彎處之員警，且員警一開始僅站立於路旁，
    此時我並不知道其欲攔檢我，待我與其相距極短時，突然走
    向路中間欲阻我前進，此時我心一驚即將撞上，馬上將車頭
    向左繞過員警，當我回神時便於圖二處右轉進入加工區中，
    我受此突發情形而心情緊張，便放慢速度行駛於園區之中，
    隨後員警便騎乘兩輛機車追上，諭我停車受檢。待我停車之
    後，兩名員警其中一位便脫口而出，說到「你很看不起我，
    知不知道你這樣我可以開槍」出言恫赫於我，此時另一名員
    警立即填寫罰單，未給予我任何陳述之機會，每欲開口陳述
    ，其中一位員警便道「你再講，你說愈多我開愈重」待罰單
    開畢後，員警將罰單遞給我叫我簽名，我便問可否拒簽，簽
    了會怎樣，員警只回答「不簽還是會寄到你家」並未告訴我
    簽名之後果，我心想還是不要驚動家人，便簽收罰單。
(3)、本人主張：當時乃下午2時，非上下班時間，路上車輛稀
    少，員警未有任何測速器材，單憑肉眼便認定我競速；我轉
    入出口區○○○○段距離，此時並不知道員警追我而來，員
    警騎車追蹤攔截，其行駛速度必定高於我許多，方能追上我
    ，以此論我競速令人不服。員警態度不善，也未告知我有
    權於當時陳述，甚至一開始便恫嚇我，阻我陳述，我於現場
    之時，急欲理爭，怎可說我無異議，其態度令人氣憤。我
    所騎乘之車輛，乃我家人（黃先寰）所有之重型機車，為其
    生活必需之交通工具，若吊扣牌照，將造成其日常之不便與
    不利益。為此聲明異議。
二、按汽車駕駛人，駕駛汽車在道路上蛇行，或以其他危險方式
    駕車者，處新臺幣6千元以上2萬4千元以下罰鍰，並當場禁
    止其駕駛；並記違規點數3點；道路交通管理處罰條例第43
    條第1項第1款、第63條第1項第3款定有明文。又汽車駕駛人
    ，駕駛汽車有違反本條例之行為，經交通勤務警察或依法令
    執行交通稽查任務人員制止時，不聽制止或拒絕停車接受稽
    查而逃逸者，除按各該條規定處罰外，處新臺幣3千元以上6
    千元以下罰鍰；並記違規點數1點。道路交通管理處罰條例
    第60條第1項、第63條第1項第1款定有明文。
三、次按行政罰法於94年2月5日公布，於95年2月5日施行，依行
    政罰法第5條「行為後法律或自治條例有變更者，適用行政
    機關最初裁處時之法律或自治條例，但裁處前之法律或自治
    條例有利於受處罰者，適用最有利於受處罰者之規定」之規
    定，係採「從新從輕」原則。查本件受處分人即異議人乙○
    ○係於95年5月31日被警舉發違規，而道路交通管理處罰條
    例於94年12月28日修正，其中該條例第43條、第60條、第63
    條之規定，均自95年7月1日施行，而臺南監理站係在95年7
    月20日為裁決處分，則依上開行政罰法第5條規定，自應比
    較上開新、舊道路交通管理處罰條例，何者對異議人為有利
    。經比較結果，因上開道路交通管理處罰條例第43條第1項
    第1款、第60條第1項、第63條第1項第1款、第3款之規定，
    其條、項、款及內容，新、舊道路交通管理處罰條例所規定
    者皆相同，自應依從新原則，適用94年12月28日修正，95年
    7月1日施行之道路交通管理處罰條例第43條第1項第1款、第
    60條第1項、第63條第1項第1款、第3款之規定，合先說明。
四、經查：
(1)、受處分人即異議人乙○○被警舉發於95年5月31日15時40分
    許，駕駛牌照號碼H3A-187號重機車，在高雄市○○路與海
    專路口，「危險駕駛（蛇行、競速、闖紅燈）」，「不
    服警方駕駛攔停不停」之事實，有有高雄市警察局95年5月
    31日高市警交字第B00000000號及第B00000000號舉發違反道
    路交通管理事件通知單附卷可稽。
(2)、異議人於本院95年9月6日調查時陳述：警察舉發我競速、蛇
    行，但當時路上只有一、二輛車，我沒有競速，沒有蛇行，
    我那時不知道警察是要攔我，當天我剛考完期末考，心情不
    好，沒有注意警察站在彎道那邊，後來我看到警察了，但不
    知道警察是要攔我。其於本院95年9月21日調查時陳述：我
    當時是綠燈右轉，沒有闖紅燈，當時我依照卷附地圖所畫方
    向行駛，員警就站在地圖上所畫的攔檢位置，他說我在瑞屏
    路與海專路的交岔路口闖紅燈，可是依他所站位置根本看不
    到我闖紅燈，而當天我是期末考考試，精神不是很好，我騎
    機車經過警員的時候，他突然走到路中間來攔我，我嚇一跳
    ，怕撞上他，就從他的旁邊過，並右轉到加工出口區裡面，
    之後沒多久，兩名員警分騎兩輛機車過來將我攔停，並口氣
    很兇的質問我為何不停車，接著就對我開罰單，當時我有跟
    員警發生小爭執，另外一名員警在旁邊寫罰單。當時是下午
    3點多，不是上下班的時間，路上基本上沒有車，我沒有跟
    其他車輛競速。警察攔我時，我繞過去進入加工出口區時有
    闖紅燈。我騎到快靠近警察時，他拿著指揮棒突然走到路中
    間，作勢要攔我，當時我嚇一跳，就從他右手邊繞過去，怕
    撞到他。因為當時有點心慌，怕攔下被罰，剛好前面有個紅
    綠燈，所以就右轉走掉。其於本院95年10月11日調查時陳述
    ：從其遇到警察開始，到其在加工出口區被攔下的地點，相
    距約1百公尺。並稱「我只有右轉加工出口區的時候有闖紅
    燈，海專路右轉瑞屏路的時候並沒有闖紅燈」云云。
(3)、證人即警員陳人華於本院95年10月11日調查時證述：95年5
    月31日下午3時40分乙○○被開兩張罰單，當時其有在場，
    當天是其帶班，而由甲○○開單。「當時我們在瑞屏路中段
    的彎曲處執行機動路檢，發現異議人從海專路紅燈右轉瑞屏
    路，由東向西行駛，我予以攔檢，他不停，從我們路檢點逆
    向行駛（仍然是由東向西，但開在對向車道），之後直行瑞
    屏路，我們就騎警用機車自後追緝，開啟警示燈與蜂鳴器，
    沿著瑞屏路發現乙○○又紅燈右轉，轉入加工區第六出入口
    處大門裡面直行，當時我們的速度已是時速1百公里了，一
    直在他後面追，追到快到加工區正中央的圓環處，甲○○才
    騎到他的前面，我在他的左邊予以夾截攔下，請他出示證件
    ，他拒絕，我們告知他在海專、瑞屏路時他紅燈右轉，並告
    知他警方於瑞屏路中段執行攔檢時，為何他不停車接受盤檢
    ，並告知他在海專、瑞屏、加工出口區紅燈右轉及剛才的蛇
    行，予以告發」。「他蛇行的地方是在瑞屏路中段處規避我
    們而逆向行駛那段，他因閃避道路上的車子，所以有蛇行」
    。「我們在追他，他是跟我們競速，時速超過1百公里」。
    並證稱從異議人遇到警察開始到其到加工出口區被攔下的地
    點之距離「依據我實際騎機車量過約6百公尺」等語。並提
    出異議人違規之道路現場圖1紙及事後所拍之現場道路照片
    10張（含有其上開所述之兩處設有紅綠燈之路口照片）資為
    其上開證述之補充證據。
五、證人陳人華係擔任公職之警員，已在本院作證時具結在案，
    其與異議人素無仇隙，並無構陷異議人之必要及冒偽證受刑
    事處罰之風險，況其上開所證已將異議人如何違規及警察如
    何合法取締之情節鉅細靡遺地完整證述在卷，茍異議人無上
    開違規行為，或證人非在現場，縱證人要杜撰亦難於就細節
    詳細流暢描述，其上開證言應堪採信。
六、綜上所述，異議人之異議為無理由，應予駁回。
七、據上論斷，應依道路交通管理處罰條例第87條第2項，道路
    交通案件處理辦法第19條，裁定如主文。
中    華    民    國    95    年    12    月    29    日
                              交通法庭法  官  林勝利
以上正本證明與原本無異
如不服本裁定應於送達後5日內向本院提出抗告狀
                                書記官  陳金堂
中    華    民    國    95    年    12    月    29    日


司法院資訊處製作；財團法人民間司法改革基金會備份。
